【裁判字號】    98,訴,3795
【裁判日期】    990121
【裁判案由】    妨害秘密
【裁判全文】
臺灣臺中地方法院刑事判決              98年度訴字第3795號
公  訴  人  臺灣臺中地方法院檢察署檢察官
被      告  甲○○
上列被告因妨害秘密案件，經檢察官提起公訴（98年度偵字第24
011號），本院判決如下：
    主    文
甲○○無罪。
    理    由
一、公訴意旨略以：被告甲○○與另案被告陳重豪（業據本院以
    98年度訴字第3498號判決在案）共同意圖營利，由被告甲○
    ○於大陸地區購買無線針孔監視器、無線圖像影音傳送器、
    無線全球監聽器等器材後，自民國98年3月間某日起，在「G
    oMy線上購物」網站（下稱GoMy網站），以「玖盈電腦科技
    」名義，張貼販賣上開監視、監聽器材之訊息，供不特定人
    下單購買後，再前往被告甲○○所經營設於臺中市○區○○
    路137號1樓之玖盈電腦科技股份有限公司（下稱玖盈公司）
    ，向另案被告陳重豪繳款提貨，其等二人以此方式便利他人
    於購入上開監視、監聽器材後，作為窺視、竊聽他人非公開
    之活動、言論、談話或身體隱私部位之用。嗣經警上網發現
    上述情事後，先在臺中市○區○○路508號1樓NOVA-106櫃位
    （下稱NOVA-106櫃位），扣得無線針孔監視器2組，復在設
    於臺中市○區○○路137號1樓之玖盈公司處，扣得無線針孔
    監視器15台、無線圖像影音傳送器1台、無線全球監聽器9台
    ；因認被告甲○○涉犯刑法第315條之2第1項之便利窺視竊
    聽竊錄罪嫌。
二、按犯罪事實應依證據認定之，無證據不得認定犯罪事實；又
    不能證明被告犯罪者，應諭知無罪之判決，刑事訴訟法第154
    條第2項、第301條第1項分別定有明文。認定犯罪事實所憑藉
    之證據，無論為直接證據或間接證據，其為訴訟上之證明時
    ，均須達於一般之人不至有所懷疑，而得確信其為真實之程
    度，始得據為有罪之認定，倘未達此程度，而有合理之懷疑
    存在時，即無從遽為有罪之確信，此有最高法院76年台上字
    第4986號判例意旨可資參照。
三、公訴人認被告甲○○涉犯上開犯行，係以被告甲○○及另案
    被告陳重豪於警詢及偵查中均供承確有販賣上述監視、監聽
    器材之事實，並有GoMy網站拍賣網頁及扣案之無線針孔監視
    器15台、無線圖像影音傳送器1台、無線全球監聽器9台可為
    佐證，為其論據。訊據被告甲○○固坦承有經營玖盈公司，
    並販賣上述監視、監聽器材，惟堅決否認有何妨害秘密之犯
    行，辯稱：伊販賣上述監視、監聽器材，係為讓購買者可以
    用來作為照顧家中老人、小孩之用，或作為生意上用途等，
    至於購買者要如何使用，並非伊所能掌控或過問，且伊若事
    先知悉購買者係欲使用該監視、監聽器材來作為違法監聽、
    錄音、錄影之用，伊絕對不會將該等器材販賣給對方等語。
四、本院查：
（一）被告甲○○所經營之玖盈公司，係於80年8月6日設立登記
      ，負責人為甲○○，營利事業所在地係位在臺中市○區○
      ○里○○路137號1樓，營業項目包括電腦及其周邊設備零
      售、程式設計、系統規劃分析及設計等情，業據被告甲○
      ○於警詢及偵審中供述在卷，復據另案被告陳重豪於警詢
      及偵查中亦為相同供述，並有玖盈公司營業登記查詢資料
      在卷可參；其次，扣案之無線針孔監視器15台、無線圖像
      影音傳送器1台、無線全球監聽器9台，係分別在NOVA-106
      櫃位及臺中市○區○○里○○路137號1樓之玖盈公司處查
      獲扣案等情，亦有本院核發之搜索票、雲林縣警察局搜索
      扣押筆錄、扣押物品目錄表、臺灣臺中地方法院檢察署扣
      押物品清單及扣案物照片在卷可憑；再者，被告甲○○有
      在GoMy網站上，以「玖盈電腦科技」之名義，張貼販賣上
      開監視、監聽器材之訊息，供不特定人下單購買等情，亦
      據被告甲○○於警詢及偵審中供述在卷，復據另案被告陳
      重豪於警詢及偵查中亦為相同供述，並有GoMy網站拍賣網
      頁翻拍照片附卷可稽；據上所述，確可認定玖盈公司址設
      於臺中市○區○○里○○路137號1樓，而為被告甲○○所
      負責經營，且被告甲○○有販賣上述扣案之監視、監聽等
      器材等事實；基上所述，本案應進一步釐清者，即為被告
      甲○○是否基於「意圖營利供給工具或設備，以便利他人
      犯竊視竊聽竊錄罪」之主觀故意（認識與決意），而為販
      賣上述監視、監聽器材之客觀行為。
（二）而查，觀諸前述拍賣網頁上所刊登之本件公訴人所指之「
      無線針孔監視器」及「無線圖像影音傳送器」之功能及用
      途，係分別記載為：「僅僅2公分的超小彩色攝影鏡頭，
      具備方便隱藏及隨身攜帶，具自動光線補償等功能，可隨
      環境自動調整光圈大小，可同時傳輸影像和聲音，100公
      尺內皆可無線傳輸，不論是愛車或庫房均很適合安裝，也
      可以拿來照顧家裡的小嬰兒、年老的家人，或是生意上的
      保安用途都極為合適方便」（詳警卷第12頁背面）、「2.
      4G無線圖像影音傳送器採用了先進的微波無線傳輸技術，
      可以高質保真的將有線信號轉為無線傳輸信號和音頻信號
      ，其視距傳輸範圍達1000~3000米，在水平有牆阻隔情況
      下可達20~300米（視實際環境改變）....該機不僅適用於
      雙室之間的AV有線信號轉無線傳輸，也滿足多室收聽、收
      視的需要，而且可以大大擴展其應用範圍。如該發射機上
      附有電源輸出端，可方便駁接監控用攝像鏡頭之電源，實
      現異室監護，門戶可視監控。甚至可用於機關單位和公司
      ，超市貨場之無線監視，列車上的監控及學校電化教學等
      等。還可搭配必要的數/模轉換設備或電視卡，使其與電
      腦聯機也可使電腦圖像在大屏幕電視機上顯示；或用於電
      腦顯示器撥放視頻節目」（詳警卷第11頁），另被告甲○
      ○於本院審理中，針對公訴人所指之「無線全球監聽器」
      之功能則係供稱：「該項商品事實上的功能是全球定位系
      統，並沒有監聽之功能」等語（詳本院卷第26頁背面），
      是綜合上開證據資料所示，可認被告甲○○販售上述各該
      物品之目的，應係欲提供購買者用於居家生活安全或生意
      上保安之用途，其並未於拍賣網頁上明示或暗喻該等物品
      可用於窺視、竊聽、竊錄他人隱私活動之用，是自難遽以
      上開扣案物品具有偽裝、監視或監聽等功能，即認定被告
      甲○○必然具有意圖營利供給工具設備而便利他人無故窺
      視、竊聽或竊錄之主觀犯意。復且，理論上而言，各式物
      品均有雙重或多重使用目的之可能性，物品使用方式及所
      造成之使用結果，係取決於使用者的用途或持有目的，若
      特定物品並非專供犯罪之用，而有正面利用之可能性，販
      售該等物品之人亦未預見或容任該等物品作為不法之用時
      ，販售者販售該等物品之行為應被認定屬於社會可容許風
      險之行為，而不具有可非難性。況且，本案遍觀全卷證據
      資料，亦無證據可證明被告甲○○所販售之上開監視、監
      聽器材確有遭人利用作為無故窺視、竊聽或竊錄而侵害他
      人隱私之不法使用，是以被告所辯其販售上開監視、監聽
      器材，係為讓購買者可以用來作為照顧家中老人、小孩之
      用，或作為生意上用途，其並無意圖營利而販售該等監視
      、監聽器材，來便利他人作為妨害他人秘密或侵害他人隱
      私之用等語，尚認有據，且堪採信。
五、綜上所述，依公訴人所提出之證據，至多僅足以證明被告甲
    ○○確有販售扣案之具有偽裝、監視或監聽功能之產品一節
    ，然客觀上尚未達到使通常一般之人均不致於有所懷疑，而
    得確信被告確有意圖營利供給工具設備而便利他人無故竊視
    竊聽竊錄他人非公開活動之主觀故意。此外，復查無其他積
    極事證足認被告有何妨害秘密之犯行，揆諸首揭說明，被告
    前開犯行尚無從證明，自應諭知無罪之判決。
六、據上論斷，應依刑事訴訟法第301條第1項，判決如主文。
本案經檢察官陳仕蘭到庭執行職務。
中    華    民    國    99    年    1    月     21    日
                  刑事第十三庭  審判長法  官  楊萬益
                                      法  官  劉邦繡
                                      法  官  廖慧如
以上正本證明與原本無異
如不服本判決應於收受判決後10日內向本院提出上訴書狀，並應
敘述具體理由；其未敘述上訴理由者，應於上訴期間屆滿後20日
內向本院補提理由書（均須按他造當事人之人數附繕本）「切勿
逕送上級法院」。
                                      書記官  張宏清
中    華    民    國    99    年    1    月     21    日

司法院資訊處製作；財團法人民間司法改革基金會備份。
